【裁判字號】    98,聲判,52
【裁判日期】    980916
【裁判案由】    聲請交付審判
【裁判全文】
臺灣板橋地方法院刑事裁定              98年度聲判字第52號
聲  請  人
即  告訴人  甲○○
代  理  人  陳文億律師
被      告  乙○○
上列聲請人因被告涉嫌詐欺案件，不服臺灣高等法院檢察署中華
民國98年6 月19日98年度上聲議字第3747號駁回再議之處分（原
不起訴處分案號：臺灣板橋地方法院檢察署98年度偵字第2322號
），聲請交付審判，本院裁定如下：
    主  文
聲請駁回。
    理  由
一、按告訴人不服上級法院檢察署檢察長或檢察總長認再議為無
    理由而駁回之處分者，得於接受處分書後10日內委任律師提
    出理由狀，向該管第一審法院聲請交付審判。法院認為交付
    審判之聲請不合法或無理由者，應駁回之，刑事訴訟法第25
    8 條之1 、第258 條之3 第2 項前段分別定有明文。查本件
    聲請人甲○○以被告乙○○涉犯詐欺罪嫌，向臺灣板橋地方
    法院檢察署檢察官提出告訴，經檢察官於民國（下同）98年
    5 月20日以98年度偵字第2322號為不起訴處分後，聲請人不
    服聲請再議，經臺灣高等法院檢察署檢察長以再議為無理由
    而於98年6 月19日以98年度上聲議字第3747號處分書駁回再
    議之聲請，並於98年6 月29日送達聲請人收受等情，業經本
    院依職權調閱該偵查卷核閱無訛，並有臺灣高等法院檢察署
    送達證書1 紙在卷可按，聲請人聲請交付審判之期間（10日
    ），是聲請人委任律師於98年7 月8 日向本院聲請交付審判
    ，程序上核無不合，先予敘明。
二、聲請人聲請交付審判意旨略以：
  (一)本案事實經過：被告乙○○意圖為自己不法之利益，於94年
    3 月30日與告訴人甲○○簽約，由告訴人承作被告位於臺北
    縣板橋市○○○路112 之1 號7 樓之水療三溫暖設備，雙方
    約定價格為新臺幣（下同）330,000 元再加上5%稅金，共計
    346,500 元，被告於簽約時先給付告訴人30,000元訂金，後
    分別以匯款方式給付50,000元、70,000元，共計150,000 元
    予告訴人，嗣告訴人所承包上開工程完工，被告交付1 張金
    額100,000 元之支票以作為尾款之一部分，經告訴人提示遭
    退票，另有尾款96,500元亦未支付，故被告共計尚有196,50
    0 元尾款未支付予告訴人。又告訴人即債權人甲○○取得板
    橋地方法院執行名義後，該院於97年8 月1 日通知被告乙○
    ○強制執行，然被告為避免其動產被查封，於97年10月14日
    將戶籍遷移至板橋戶政事務所，造成居所不明，有隱匿其財
    產使之無法執行之情，因認被告涉犯刑法第339 條第1 項之
    詐欺罪及同法第356 條損害債權罪嫌。
  (二)聲請交付審判之理由：臺灣板橋地方法院檢察署及臺灣高等
    法院檢察署對於聲請人所提之事證，均未詳加調查，率爾以
    罪嫌不足予以不起訴處分及駁回再議，實有下列不當之處：
  1.商業交易習慣必先付訂金，承包商始有承作意願。本件被告
    蓄意詐欺，自始即無付工程款之意思，其以先行給付訂金，
    待施工完畢後，必付清全部價款之方式取信告訴人，使告訴
    人信以為真，而與之簽約，實則以給付定金150,000 元為餌
    讓契約成立，使告訴人陷於錯誤，著手三溫暖器材之裝設工
    程，待施工完畢後，被告以吳初雄簽發不能兌現之100,000
    元支票佯作付款工具，然經告訴人向銀行提示後遭退票，且
    對於其餘工程款亦拒不付款，迭經催討，置之不理。復經告
    訴人提起刑事告訴，被告在偵查中偽稱願意與告訴人和解還
    錢，實則不履行債務，原檢察官竟以告訴人已坦承陸續收到
    告訴人先前分別給付之款項，共計150,000 元，而認被告有
    陸續付款而無詐欺之犯行，作為不起訴處分理由，實嫌草率
    。
  2.經告訴人向被告提起民事訴訟，被告復以工程有瑕疵作為抗
    辯，拒不認帳，經民事庭法官傳喚證人調查後，認為並無所
    謂瑕疵之事實，判令被告應如數付款，嗣經鈞院強制執行查
    封其動產時，被告竟將其戶籍遷移至板橋市戶政事務所，造
    成居所不明，有隱匿其財產規避執行之情。
  3.按最高法院96年度台上字第4986號判決明示犯罪行為之證據
    不以積極直接之證據為限，間接之情況證據亦得為證據，被
    告之前述諸行為參互以觀，可知被告係以「完工後付款」之
    詐術詐取告訴人之財物，並於將受強制執行之際，將戶籍遷
    移至板橋戶政事務所隱匿其應為強制執行之財產。
  (三)綜上所述，臺灣高等法院檢察署98年度上聲議字第3747號駁
    回再議之處分書既有上開應詳加調查之處。故聲請人不服原
    處分，聲請鈞院裁定交付審判云云。
三、按刑事訴訟法第258 條之1 規定告訴人得向法院聲請交付審
    判，係對於「檢察官不起訴或緩起訴裁量權」制衡之一種外
    部監督機制，法院僅就檢察官所為不起訴或緩起訴之處分是
    否正確加以審查，以防止檢察機關濫權，依此立法精神，同
    法第258 條之3 第3 項規定法院審查聲請交付審判案件時「
    得為必要之調查」，其調查證據之範圍，自應以偵查中曾顯
    現之證據為限；而同法第260 條對於不起訴處分已確定或緩
    起訴處分期滿未經撤銷者得再行起訴之規定，其立法理由說
    明該條所謂不起訴處分已確定者，包括「聲請法院交付審判
    復經駁回者」之情形在內，是前述「得為必要之調查」，其
    調查證據範圍，更應以偵查中曾顯現之證據為限，不得就告
    訴人新提出之證據再為調查，亦不得蒐集偵查卷以外之證據
    ，否則，將與刑事訴訟法第260 條之再行起訴規定，混淆不
    清，亦將使法院僭越檢察官之職權，而有回復「糾問制度」
    之虞；且法院裁定交付審判，即如同檢察官提起公訴使案件
    進入審判程序，是法院裁定交付審判之前提，必須偵查卷內
    所存證據已符合刑事訴訟法第251 條第1 項規定「足認被告
    有犯罪嫌疑」而檢察官應提起公訴之情形，亦即該案件已經
    跨越起訴門檻，否則，縱法院對於檢察官所認定之基礎事實
    有不同之判斷，但如該案件仍須另行蒐證偵查始能判斷應否
    交付審判者，因交付審判審查制度並無如同再議救濟制度得
    為發回原檢察官續行偵查之設計，法院仍應依同法第258 條
    之3 第2 項前段之規定，以聲請無理由而裁定駁回。
四、本件聲請人甲○○告訴被告乙○○詐欺案件，先經臺灣板橋
    地方法院檢察署檢察官認罪嫌不足，以98年度偵字第2322號
    處分不起訴在案；聲請人不服，聲請再議後，亦經臺灣高等
    法院檢察署以再議無理由而以98年度上聲議字第3747號處分
    駁回再議，此業經本院依職權調取前揭偵查卷證核閱無誤。
    茲聲請人堅指被告乙○○涉嫌詐欺罪及損害債權罪，聲請交
    付審判，經查：
  (一)告訴人甲○○與被告乙○○於94年3 月30日因設置水療三溫
    暖設備工程為交易，雙方並簽有契約，約定價格為330,000
    元再加上5%稅金，合計346,500 元。又被告於簽約時先給付
    告訴人30,000元訂金，後分別以匯款方式給付50,000元、70
    ,000 元 ，共計150,000 元予告訴人，嗣告訴人所承包上開
    工程完工，被告交付1 張金額100,000 元之支票作為尾款之
    一部分，經告訴人提示遭退票，另有尾款96,500元亦未支付
    。故被告共計尚有196,500 元尾款未支付予告訴人之事實，
    有買賣契約書、國泰世華商業銀行支票號碼GQ0000000 號支
    票影本、台灣票據交換所台票總字第0980001768號函各1 份
    在卷可證（見97年度他字第7659號偵查卷第5 至6 頁及98年
    度偵字第2322號偵查卷第36頁），且告訴人與被告對此事實
    並不爭執，自堪信為真。次查，本件被告交付1 張金額100,
    000 元之支票作為工程款，經告訴人提示遭退票及系爭工程
    尾款96,500元尚未支付，被告共計有196,500 元尾款未支付
    予告訴人，因此告訴人始提起本件詐欺告訴乙事，已如上述
    。是倘被告於本件契約訂定之初即存有不法所有之意圖，被
    告又何必預先支付金額達全部工程總價近1/2 之150,000 元
    之訂金，再開始拒付剩餘萬元餘之尾款之理。再被告於支付
    該次與告訴人交易全部價格近1/2 ，並於告訴人所承包上開
    工程完工後，因故拒付剩餘款項之事實，衡諸常情，告訴人
    係因被告已先支付總價近1/2 之訂金，始信任被告而完成工
    程，尚難僅因被告嗣後因其他各種理由而拒付另1/2 之尾款
    ，而遽認被告先前所為給付近1/2 之訂金予告訴人之履約行
    為，係屬施用詐術之手段。是本件尚難僅以被告嗣後債務不
    履行，而認被告即有詐欺不法所有之意圖。
  (二)至告訴人雖爭執其承包被告之工程並無瑕疵，且經民事判決
    確定並無瑕疵云云；惟查：無論本件雙方承攬標的物之工程
    是否符合該契約所約定之規格，被告既然對此有所抗辯，即
    非屬毫無理由，且縱然被告完全沒有原因而拒付款項，此亦
    屬民事上債務不履行之民事糾紛，由此並無法證明被告有何
    不法所有之意圖及任何施用詐術而使人陷於錯誤之行為，是
    告訴人上揭所述，自不足採。。
  (三)又聲請意旨稱：本件被告乙○○在偵查中偽稱願意與告訴人
    和解還錢，實則不履行債務，使檢察官為不起訴處分；復於
    97年10月14日，將戶籍遷移至板橋戶政事務所，造成居所不
    明，有應受強制執行之際隱匿其財產使之無法執行之情，認
    被告有詐欺及損害債權罪嫌，請求併為審酌等語。惟按法院
    審查聲請交付審判之案件，固得為必要之調查，然調查範圍
    僅以偵查中曾顯現之證據為限，不可就新提出之證據再為調
    查，亦不可蒐集偵查卷以外之證據，已如上述。是聲請人就
    此部分所稱縱然屬實，亦僅屬得否認定為新事實或新證據，
    而依刑事訴訟法第260 條再行起訴之問題，自非本院所得審
    酌。
五、綜上所述，檢察官為不起訴處分之理由，並無任何違背經驗
    法則、論理法則或其他證據法則之情事，本院認本件並無聲
    請人所指得據以交付審判之事由存在，聲請人以偵查中未顯
    現之新事實、新證據指摘原處分不當，並猶執前詞聲請交付
    審判，指摘原不起訴處分及駁回再議聲請之理由不當，復未
    能提出原偵查卷內有何其他之確切證據足以影響原偵查結果
    ，以供本院調查參酌，揆諸上開說明，本件交付審判之聲請
    為無理由，應予駁回。
六、依刑事訴訟法第258條之3第2項前段，裁定如主文。
中    華    民    國    98    年    9     月    16    日
              刑事第二十二庭審判長法  官  潘  長  生
                                  法  官  侯  志  融
                                  法  官  曹  慧  玲
上列正本證明與原本無異。
本裁定不得抗告。
                                  書記官  洪  紹  甄
中    華    民    國    98    年    9     月    17    日


司法院資訊處製作；財團法人民間司法改革基金會備份。
